---
title: "data"
format: html
editor: visual
---

```{r}
library(readr) 
library(readxl) 
library(utf8) 
library(ggplot2) 
library(tidyverse) 
library(hrbrthemes) 
library(ggthemes) 
library(ggplot2)
```

Telefon üreticisi firmaların 2017 yılından bu yana dünya ve Türkiye pazarlarındaki aylık aktivite verilerini datamızda kullandık. Kullandığımız bu verileri dünya ve Türkiye olarak ikiye ayırdık. Verilerimizi Global Stats Stat Counter isimli siteden global ve türkiye olmak üzere iki farklı başlıkta topladık. Projemizde bu konuyu incelememizin sebebi, teknoloji pazarındaki yüksek rekabeti ve pek çok firmanın bu pazarda hakimiyetlerini artırmak için yıllar içerisinde uyguladıkları stratejileri, verilere dayanarak gözlemleyebilmektir. Bu proje çalışmasıyla amaçladığımız husus Süregelen yıllarda hangi firmaların çıkışa geçtiğini hangilerinin yok olup gittiğini grafiklere dayanarak karşılaştırabilmektir.

Datayı okutmak için aşağıdaki kütüphaneleri ve kodları kullandık.

```{r}
 # install.packages("readr") 
 library(readr) 
 # install.packages("readxl") 
 library(readxl) 
 # install.packages("utf8") 
 library(utf8) 
 library(ggplot2) 
 library(tidyverse) 
 # install.packages("hrbrthemes") 
 library(hrbrthemes) 
 # install.packages("ggthemes") 
 library(ggthemes) 
 library(ggplot2)
```

Daha sonrasında yılları, kendi içlerinde aylara ayırabilmek için aşağıdaki kodu kullandık.

```{r}
new_data_sep_year <- new_data %>% separate(Date, c("Year","Month"), "-", remove = FALSE)
```

devamında veri setlerini markalara göre filtreleyebilmek amacıyla 'filter' kodunu kullandık.

```{r}
data_samsung <- new_data_sep_year %>% filter(Brand == "Samsung")
data_apple <- new_data_sep_year %>% filter(Brand == "Apple")
data_xiaomi <- new_data_sep_year %>% filter(Brand == "Xiaomi")
data_huawei <- new_data_sep_year %>% filter(Brand == "Huawei")
data_oppo <- new_data_sep_year %>% filter(Brand == "Oppo")
data_unknown <- new_data_sep_year %>% filter(Brand == "Unknown")
data_lg <- new_data_sep_year %>% filter(Brand == "LG")
data_vivo <- new_data_sep_year %>% filter(Brand == "Vivo")
data_nokia <- new_data_sep_year %>% filter(Brand == "Nokia")
data_realme <- new_data_sep_year %>% filter(Brand == "Realme")
data_sony <- new_data_sep_year %>% filter(Brand == "Sony")
data_oneplus <- new_data_sep_year %>% filter(Brand == "OnePlus")
data_htc <- new_data_sep_year %>% filter(Brand == "HTC")
data_other <- new_data_sep_year %>% filter(Brand == "Other")
data_tecno <- new_data_sep_year %>% filter(Brand == "Tecno")

```

Her marka için nokta grafiklerini oluşturmak ve verileri daha detaylı gözlemleyebilmek için aşağıdaki tablo oluşturma kodlarını kullandık. Bu kod sayesinde tek grafikte tüm markaları gözlemleyebildik.

```{r}
new_data_sep_year_plot <- new_data_sep_year %>% ggplot(aes(Date, Rate)) + geom_point(aes(color = Brand)) + theme_ipsum() + theme(axis.text.x = element_blank()) + ggtitle("Global Dominance")
```

Her bir markayı ayrı ayrı grafiklendirebilmek için ise aşağıdaki kod yardımıyla tablolar oluşturduk. Aşağıdaki kod Samsung markası örneğidir. Grafikte okunabilirliği arttırmak amacıyla en üst seviye markaların scale'ını 60 olarak gösterdik.

```{r}
glob_samsung_plot <- data_samsung %>% ggplot(aes(Date, Rate)) +
  geom_point(color = "black", size = 3) +
  theme_ipsum() +
  scale_y_continuous(limits = c(0, 60)) +
  ggtitle("Samsung's Global Dominance") +
  scale_x_discrete(breaks = c("2017-12", "2018-12", "2019-12", "2020-12", "2021-12", "2022-12")) +
  theme(axis.text.x = element_text(size = 26)) +
  theme(axis.text.y = element_text(size = 29)) +
  theme(plot.title = element_text(color = "#0c4da2", size = 48)) +
  theme(axis.title.x = element_text(size = 30)) +
  theme(axis.title.y = element_text(size = 30))+
  theme(panel.grid.major = element_line(size = 1.25),
        panel.grid.minor = element_line(size = 1.00)) 

print(glob_samsung_plot)
```
